【裁判字號】    89,自,65
【裁判日期】    890929
【裁判案由】    偽造有價證券等
【裁判全文】
臺灣士林地方法院刑事判決                            八十九年度自字第六五號
    自  訴  人  甲○○
    被      告  乙○○
右列被告因偽造有價證券等案件，經自訴人提起自訴，本院判決如左：
    主  文
乙○○被訴偽造有價證券部分無罪，餘自訴不受理。
    理  由
一、自訴意旨略稱：被告乙○○為全球統一國際企業股份有限公司（下稱全球公司）
    、建安國際企業股份有限公司（下稱建安公司）董事長，對外通稱全球統一集團
    。明知公司法第一百六十一條明定公司非經發行新股變更登記後，不得發行股票
    。若違反規定發行股票，該股票即為越權發行之無效股票，並明知未經主管機關
    非證券商不得對外公開行銷買賣股票，竟予公開行銷買賣未經發行新股變更登記
    之飛中電腦股份有限公司（下稱飛中公司）、紐煇科技工業股份有限公司（下稱
    紐煇公司）之免對外承銷、未上市、上櫃之股票，暨捷邦電腦股份有限公司（下
    稱捷邦公司）、聯合國際電訊股份有限公司（下稱聯合公司）及運成電子股份有
    限公司（下稱運成公司）之未上市（櫃）且未公開發行之股票，並對外散發傳單
    聲稱：全球統一集團經營已上市、上櫃之高科技公司股票買賣，現在買下，可飛
    漲數十倍而獲鉅利，並廣在民眾日報、太平洋日報刊登「飛中當時領先群倫」等
    報導廣告，使自訴人因而陷於錯誤向被告購買上開公司之股票計七十九張。因認
    被告涉有刑法偽造有價證券罪，及證券交易法第一百七十一條（違反同法第二十
    條）、第一百七十五條（違反同法第四十四條、第十八條，自訴狀誤繕為第一百
    七十四條）及刑法第三百四十條常業詐欺罪之罪嫌。
二、無罪部分
  (一)按犯罪事實應依證據認定之，無證據不得推定其犯罪事實，又不能證明被告犯罪
    者，應諭知無罪判決，刑事訴訟法第一百五十四條、第三百零一條第一項分別定
    有明文。又刑法偽造有價證券之「偽造」行為，需行為人無製作權而製作始足當
    之，若係有製作權人之製作，縱因其他法令之規定使該有價證券為無效，亦難認
    定行為人係偽造該有價證券。
  (二)查自訴人所指之上開飛中、捷邦等公司，均確有上開公司存在，此觀自訴人所提
    之財政部證券暨期貨管理委員會書函至明，次查自訴人向全球統一集團購買之上
    開公司股票，均為上開公司所發行製作，非被告乙○○製作等情，業據自訴人及
    被告於本院陳明甚詳，堪信上開股票乃為有製作權之前述公司製作。次按公司法
    第一百六十一條第一項、第二項前段確明定：「公司非經設立登記或發行新股變
    更登記後，不得發行股票。」、「違反前項規定發行股票者，其股票無效。」，
    然此條文僅係就未經發行新股變更登記，所發行公司股票之效力為規範，尚難以
    該條文規定未經發行新股變更登記，所發行公司股票為無效，即認該股票係偽造
    。綜上所述，上開股票既由有製作權之公司製作，即難認係屬偽造之股票。既不
    能證明被告有偽造有價證券之犯行，而本院復查無其他證據可證明被告有自訴人
    所指犯行，既不能證明被告犯偽造有價證券之罪即應為無罪之諭知。
三、不受理部分：
  (一)按已經提起公訴或自訴之案件，在同一法院重行起訴者，應諭知不受理之判決，
    刑事訴訟法第三百零三條第二款定有明文。
  (二)查被告乙○○被訴與楊恭福、陳少美、戴忠義等人在台北市○○○路○段一之一
    號十二樓共組全球統一集團，由楊恭福擔任總裁，乙○○擔任總經理，分別成立
    建金國際企業股份有限公司（由陳少美任負責人）、全球統一國際企業股份有限
    公司、全球統一國際投資顧問股份有限公司（上二公司負責人均為被告乙○○）
    等，對外統稱全球統一集團。渠等均明知經營證券投資信託事業、證券金融事業
    、證券投資顧問事業、證券集中保管事業或其他證券服務事業，有價證券之募集
    與發行，非經主管機關財政部證券暨期貨交易委員會（下稱證期會）之核准不得
    為之，證券商須經主管機關證期會之許可及發給許可證照方得營業，非證券商不
    得經營證券業務，仍意圖為自己不法所有之概括犯意，自八十七年六月十五日起
    ，以全球統一集團及上開公司名義，經營證券交易業務，買賣未上市、上櫃之公
    司股票。其經營方式，積極尋覓可供集團炒作股價之公司，除以全球統一集團名
    義，利用各大媒體廣告刊登「全球統一集團為國內最專業之證券投資公司及最專
    業之輔導上市上櫃承銷機構」「擁有十數位分析師、五位會計師及幕後龐大證券
    商，可提供企業資金，輔導企業上市、上櫃，取得社會資金，邁向國際化、企業
    化之水準」等廣告，誘使欲分散股權之公司與之簽訂股票承銷合作契約書，先後
    計有運成電子股份有限公司、捷邦電子股份有限公司、聯合國際電訊股份有限公
    司等十八家公司與之簽訂股票承銷總代理契約書。並明知上開公司股票未經核准
    公開發行，營運狀況平平甚或財務不佳，且迄未辦理公開發行，申請上市上櫃遙
    不可及，證期會甚已表示不擬核准其上市、上櫃，竟均隱匿前開事實，公開銷售
    上開公司股票，以獲取暴利，根據上開公司提供之資料刻意加以偽裝美化，印製
    各公司之「準備上市、上櫃計畫書」，內容載列誇大不實之公司資產規模、財務
    狀況、營業能力、產銷計畫、發展前景等內容，使不特定人誤信上開公司具有相
    當規模及發展潛力，影響客觀自主之判斷。復利用投資人對專業媒體之信賴，於
    首都時報刊登上開公司之投資價值，華衛電視台、房金衛視台等有線電視頻道，
    播出「股市致富」等節目，公開促銷未上市、未上櫃股票，乙○○等人並輪流至
    節目分析上開公司股票，蓄意哄抬股價。使不特定人誤信購買，蓄意哄抬股價，
    其販售股票之價格，並非以公司經營良窳、財務狀況等正常市場機制為據，全然
    取決於強力虛誇哄抬之銷售情況，獲利全歸全球統一集團所有，被告乙○○等人
    並以之為常業，恃以維生。因認被告乙○○涉有證券交易法第一百七十五條第一
    項（違反同法第十八條、第二十二條、第四十四條）、第一百七十一條（違反同
    法第二十條）、刑法第三百四十條常業詐欺罪一案，業經台灣台北地方法院檢察
    署檢察官於八十八年十一月二十三日向台灣台北地方法院提起公訴，由該院以八
    十八年度訴字第一七二九號案件審理中，此有台灣台北地方法院檢察署檢察官八
    十八年偵字第五五五０、五九七五、七七九六、一０一０二號起訴書、本院電話
    紀錄表、台灣高等法院被告全國前案紀錄表各一份在卷足稽。本件自訴人甲○○
    自訴被告未經主管機關證期會核准，以全球統一集團之名經營證券買賣，公開行
    銷買賣飛中公司、紐煇公司、捷邦公司之股票，並對外散發傳單聲稱：全球統一
    集團經營已上市、上櫃之高科技公司股票買賣，現在買下，可飛漲數十倍而獲鉅
    利，並廣在民眾日報、太平洋日報刊登「飛中當時領先群倫」等報導廣告，使自
    訴人因而陷於錯誤向被告購買上開公司之股票計七十九張，而涉證券交易法第一
    百七十一條（違反同法第二十條）、第一百七十五條（違反同法第四十四條、第
    十八條，自訴狀誤繕為第一百七十四條）及刑法第三百四十條常業詐欺罪嫌一案
    ，核與上開台灣台北地方法院八十八年度訴字第一七二九號案件，或手法相同，
    時間緊接，犯罪構成要件相同（違反證券交易法第二十條第一項），或屬同一事
    實（常業詐欺、違反證券交易法第十八條及第四十四條部分），核係連續犯裁判
    上一罪及事實上一罪之關係，均屬同一案件。從而自訴人就被告乙○○所犯本件
    違反證券交易法及常業詐欺罪之同一案件，於八十九年三月三日向本院重行起訴
    ，依照上開說明，本件爰不經言詞辯論，逕為諭知不受理之判決。
四、據上論斷，應依刑訴訟法第三百四十三條、第三百二十三條、第三百三十四條、
    第三百零一條第一項、第三百零七條，判決如主文。
中        華        民        國    八十九    年    九    月    二十九  日
                                  臺灣士林地方法院刑事第四庭
                                      法  官
右正本證明與原本無異。
如不服本判決應於送達後十日內向本院提出上訴狀。


司法院資訊處製作；財團法人民間司法改革基金會備份。
